【裁判字號】    98,訴,2967
【裁判日期】    981030
【裁判案由】    毒品危害防制條例
【裁判全文】
臺灣板橋地方法院刑事判決              98年度訴字第2967號
公  訴  人  臺灣板橋地方法院檢察署檢察官
被      告  甲○○
上列被告因違反毒品危害防制條例案件，經檢察官提起公訴（98
年度毒偵字第4901號），經被告於準備程序中就起訴事實為有罪
之陳述，經告知簡式審判程序之旨，並聽取當事人之意見後，經
合議庭裁定由受命法官獨任行簡式審判程序，本院判決如下：
    主    文
甲○○施用第一級毒品，累犯，處有期徒刑捌月；又施用第二級
毒品，累犯，處有期徒刑肆月，扣案含甲基安非他命殘渣之殘渣
袋壹個沒收銷燬之。應執行有期徒刑拾月，扣案含甲基安非他命
殘渣之殘渣袋壹個沒收銷燬之。
    事    實
一、甲○○(1)於民國88年間因施用毒品案件，經本院以88年度毒
    聲字第1202號裁定送觀察、勒戒後，認無繼續施用毒品之傾
    向，於88年3 月12日執行完畢，經臺灣板橋地方法院檢察署
    檢察官於88年3 月12日以88年度偵字第5090號不起訴處分確
    定。(2)於89年間因施用毒品案件，經本院以89年度毒聲字第
    115 號裁定觀察、勒戒後，認有繼續施用毒品之傾向，經本
    院以89年度毒聲字第467 號裁定令入戒治處所強制戒治，經
    本院以89年度毒聲字第3838號裁定停止戒治，所餘期間付保
    護管束，又經本院以90年度毒聲字第446 號裁定撤銷停止戒
    治，於90年9 月4 日戒治期滿，並由檢察官提起公訴，經本
    院以89年度重簡字第394 號判決判處有期徒刑6 月確定，於
    91年3 月3 日縮刑期滿執行完畢。(3)於90年間因施用毒品案
    件，經本院以91年度重簡字第696 號判決判處有期徒刑6 月
    確定，於91年10月18日以易科罰金執行完畢。(4)於94年間因
    施用毒品案件，經本院以94年度訴字第1206號判決判處有期
    徒刑10月、6 月，應執行有期徒刑1 年2 月確定，(5)於同年
    間因竊盜案件，經本院以94易字第1165號判決判處有期徒刑
    10月確定。(6)於95年間因竊盜案件，經本院以95易字第585
    號判決判處有期徒刑7 月確定，(7)於同年間因施用毒品案件
    ，經臺灣臺北地方法院以95年度訴更一字第7 號判處有期徒
    刑10月確定，(8)於同年間因施用毒品案件，經臺灣臺北地方
    法院以95年度簡字第4804號判決判處有期徒刑6 月確定，前
    開(4)至(8)經減刑，並就其中(4)、(5)定應執行有期徒刑1 年；
    (6)至(8)定應執行有期徒刑10月又15日確定，於97年4 月30日
    縮刑期滿執行完畢。又於98年間因施用毒品案件，經本院先
    後以98年度訴字第1626號判決判處有期徒刑8 月、4 月，應
    執行有期徒刑10月確定、98年度訴字第2605號判決判處有期
    徒刑7 月、5 月，應執行有期徒刑10月確定。詎仍不知警惕
    ，基於施用第1 級毒品海洛因之犯意，於98年4 月12日中午
    ，在桃園縣某處，以將海洛因摻入香菸內燒烤之方式施用海
    洛因1 次。另基於施用第2 級毒品甲基安非他命之犯意，於
    98年4 月10日，在其位於臺北縣五股鄉○○路32巷8 弄14號
    住處，以將甲基安非他命置於玻璃球內燒烤方式施用第2 級
    毒品甲基安非他命1 次。嗣於同年月12日下午2 時40分許，
    在桃園縣龜山鄉○○路389 號前為警查獲，並扣得含甲基安
    非他命殘渣之殘渣袋1 個。
二、案經桃園縣政府警察局移送臺灣桃園地方法院檢察署呈請臺
    灣高等法院檢察署檢察長核令移轉臺灣板橋地方法院檢察署
    檢察官偵查起訴。
    理    由
一、本件被告所犯係死刑、無期徒刑、最輕本刑為3 年以上有期
    徒刑以外之罪，其於準備程序中就被訴事實為有罪之陳述，
    經法官告知簡式審判程序之旨，並聽取公訴人、被告之意見
    後，依刑事訴訟法第273 條之1 第1 項規定，經本院合議庭
    裁定，由受命法官獨任進行簡式審判程序審理，核先敘明。
二、被告甲○○於本院審理時對前揭犯罪事實坦承不諱，又被告
    於98年4 月12日為警採集之尿液，經送臺灣檢驗科技股份有
    限公司檢驗結果，呈鴉片類（嗎啡、可待因）、安非他命類
    （安非他命、甲基安非他命）陽性反應一情，有桃園縣政府
    警察局被採尿人尿液暨毒品真實姓名與編號對照表、臺灣檢
    驗科技股份有限公司濫用藥物檢驗報告各1 份在卷可佐，足
    認被告前開自白與事實相符。又毒品危害防制條例於92年7
    月9 日修正公布，自93年1 月9 日施行，其中第20條、第23
    條將施用毒品之刑事處遇程序，區分為「初犯」及「5 年內
    再犯」、「5 年後再犯」。依其立法理由之說明：「初犯」
    ，經觀察、勒戒或強制戒治後，應為不起訴處分或不付審理
    之裁定；經觀察、勒戒或強制戒治執行完畢釋放後，「5 年
    內再犯」者，因其再犯率甚高，原實施之觀察、勒戒及強制
    戒治既已無法收其實效，爰依法追訴或裁定交付審理。至於
    經觀察、勒戒或強制戒治執行完畢釋放後，「5 年後再犯」
    者，前所實施之觀察、勒戒或強制戒治已足以遮斷其施用毒
    品之毒癮，為期自新及協助其斷除毒癮，仍適用「初犯」規
    定，先經觀察、勒戒或強制戒治之程序。從而依修正後之規
    定，僅限於「初犯」及「五年後再犯」2 種情形，始應先經
    觀察、勒戒或強制戒治程序。倘被告於5 年內已再犯，經依
    法追訴處罰，縱其第3 次（或第3 次以上）再度施用毒品之
    時間，在初犯經觀察、勒戒或強制戒治執行完畢釋放5 年以
    後，已不合於「5 年後再犯」之規定，且因已於「5 年內再
    犯」，顯見其再犯率甚高，原實施觀察、勒戒或強制戒治，
    已無法收其實效，即應依該條例第10條處罰。至於第3 次（
    或第3 次以上）施用毒品之時間，是否宜有期間限制？以多
    久為適宜？則分屬刑事政策、專門醫學之範圍，非審判機關
    所能決定，有待循立法途徑解決（參照最高法院97年9 月9
    日97年度第5 次刑事庭會議決議）。查被告於88年間因施用
    毒品案件，經本院以88年度毒聲字第1202號裁定送觀察、勒
    戒後，認無繼續施用毒品之傾向，於88年3 月12日執行完畢
    ，經臺灣板橋地方法院檢察署檢察官於88年3 月12日以88年
    度偵字第5090號不起訴處分確定。於89年間因施用毒品案件
    ，經本院以89年度毒聲字第115 號裁定觀察、勒戒後，認有
    繼續施用毒品之傾向，經本院以89年度毒聲字第467 號裁定
    令入戒治處所強制戒治，後經本院以89年度毒聲字第3838號
    裁定停止戒治，所餘期間付保護管束，又經本院以90年度毒
    聲字第446 號裁定撤銷停止戒治，於90年9 月4 日戒治期滿
    ，並由檢察官提起公訴，經本院以89年度重簡字第394 號判
    決判處有期徒刑6 月，於91年3 月3 日縮刑期滿執行完畢。
    於90年間因施用毒品案件，經本院以91年度重簡字第696 號
    判決判處有期徒刑6 月確定，於91年10月18日以易科罰金執
    行完畢。於94年間因施用毒品案件，經本院以94年度訴字第
    1206號判決判處有期徒刑10月、6 月，應執行有期徒刑1 年
    2 月確定，於95年間因施用毒品案件，先後經臺灣臺北地方
    法院以95年度訴更一字第7 號判處有期徒刑10月確定、臺灣
    臺北地方法院以95年度簡字第4804號判決判處有期徒刑6 月
    確定，於97年4 月30日縮刑期滿執行完畢。又於98年間因施
    用毒品案件，經本院先後以98年度訴字第1626號判決判處有
    期徒刑8 月、4 月，應執行有期徒刑10月確定、98年度訴字
    第2605號判決判處有期徒刑7 月、5 月，應執行有期徒刑10
    月確定等情，有臺灣高等法院被告前案紀錄表1 份在卷可憑
    ，被告前既曾因施用毒品案件經強制戒治執行完畢，又於強
    制戒治執行完畢釋放後5 年內，再犯施用毒品案件，且經依
    法追訴處罰，再於本件所認之98年4 月又犯施用第1 、2 級
    毒品罪，即非屬毒品危害防制條例第20條第3 項所規定「5
    年後再犯」之情形，自應依法訴追。本件事證明確，被告犯
    行洵堪認定，應依法論。
三、按海洛因、甲基安非他命分為毒品危害防制條例第2 條第2
    項第1 款、第2 款所定之第1 級、第2 級毒品，是核被告所
    為，係犯毒品危害防制條例第10條第1 項之施用第1 級毒品
    罪、第2 項之施用第2 級毒品罪。被告因施用而持有第1 級
    毒品海洛因、第2 級毒品甲基安非他命之低度行為，為施用
    行為所吸收，係不罰之前行為，不另論罪。被告所犯前開施
    用第1 級、第2 級毒品行為間，行為互殊、犯意各別，應予
    分論併罰。又被告有如事實欄所示之論罪科刑及執行完畢情
    形，有臺灣高等法院被告前案紀錄表1 份附卷可稽，其於徒
    刑執行完畢後，5 年以內再故意犯本件有期徒刑以上之罪，
    為累犯，應依刑法第47條第1 項之規定加重其刑。爰審酌被
    告前因施用毒品案件，業經觀察、勒戒及強制戒治併多次論
    罪科刑，仍未能戒除施用毒品惡習，再犯本件施用毒品犯行
    ，顯見其意志不堅，委無足取，併衡其犯罪動機、目的、所
    犯施用毒品犯行究為自戕行為，及犯罪後於本院審理時坦承
    犯行，犯罪後態度尚可等一切情狀，分別量處如主文所示之
    刑，並定其應執行之刑。扣案含甲基安非他命殘渣之殘渣袋
    1 個，因有甲基安非他命黏附其上而無法析離，且為被告施
    用甲基安非他命所用之物一情，業經被告供承在卷，則不問
    屬於何人所有，均依毒品危害防制條例第18條第1 項前段沒
    收銷燬之。
據上論斷，應依刑事訴訟法第273 條之1 第1 項、第299 條第1
項前段，毒品危害防制條例第10條第1 項、第2 項、第18條第1
項前段，刑法第11條、第47條第1 項、第51條第5 款，判決如主
文。
本案經檢察官李美金到庭執行職務。
中    華    民    國    98    年    10    月    30    日
                  刑事第十二庭  法  官  何燕蓉
此正本與原本無異。
如不服本判決，應於判決送達後10日內，向本院提出上訴狀。
                                書記官  李崇文
中    華    民    國    98    年    11    月    2     日
附錄本案論罪科刑法條全文：
毒品危害防制條例第10條
施用第一級毒品者，處 6 月以上 5 年以下有期徒刑。
施用第二級毒品者，處 3 年以下有期徒刑。


司法院資訊處製作；財團法人民間司法改革基金會備份。
